【裁判字號】    95,中簡,3046
【裁判日期】    951102
【裁判案由】    妨害自由
【裁判全文】
臺灣臺中地方法院刑事判決    95年度中簡字第3046號
聲  請  人  臺灣臺中地方法院檢察署檢察官
被      告  甲○○
                    號
上列被告因妨害自由案件，經檢察官聲請以簡易判決處刑（95年
度偵字第8774號），本院判決如下：
    主  文
甲○○以非法方法剝奪人之行動自由，未遂，處拘役肆拾日，如
易科罰金，以銀元佰元即新臺幣玖佰元折算壹日。
    犯罪事實及理由
一、本案犯罪事實、證據，除犯罪事實欄第七行在「喝令乙○○
    上車」之後，補充記載為「喝令乙○○上車，而以強暴方法
    剝奪人之行動自由」外，其餘均引用如附件所示檢察官聲請
    簡易判決處刑書之記載。
二、新舊法比較部分：刑法及刑法施行法業於九十四年二月二日
    修正公布，並於九十五年七月一日施行。按行為後法律有變
    更者，適用行為時之法律，但行為後之法律有利於行為人者
    ，適用最有利於行為人之法律，現行刑法第二條第一項定有
    明文。此條規定乃與刑法第一條罪刑法定主義契合，而貫徹
    法律禁止溯及既往原則，係規範行為後法律變更所生新舊法
    律比較適用之準據法，是刑法第二條本身雖經修正，但刑法
    第二條既屬適用法律之準據法，本身尚無比較新舊法之問題
    ，應一律適用裁判時之現行刑法第二條規定以決定適用之刑
    罰法律，先予辨明。又以本次刑法修正之比較新舊法，應就
    罪刑有關之共犯、未遂犯、想像競合犯、牽連犯、連續犯、
    結合犯，以及累犯加重、自首減輕暨其他法定加減原因（如
    身分加減）與加減例等一切情形，本於統一性及整體性原則
    ，綜其全部罪刑之結果而為比較，亦有最高法院九十五年度
    第八次刑庭會議決議可資參照。是按：
（一）刑法第第三百零二條第一項之剝奪他人行動自由罪，其法
      定刑得科銀元三百元以下罰金；據修正後刑法施行法增訂
      第一條之一：「中華民國九十四年一月七日刑法修正施行
      後，刑法分則編所定罰金之貨幣單位為新臺幣。九十四年
      一月七日刑法修正時，刑法分則編未修正之條文定有罰金
      者，自九十四年一月七日刑法修正施行後，就其所定數額
      提高為三十倍。但七十二年六月二十六日至九十四年一月
      七日新增或修正之條文，就其所定數額提高為三倍」及刑
      法第三十三條第五款就罰金刑部分修正為：「新臺幣一千
      元以上，以百元計算之」等規定，是依修正後之法律，刑
      法第三百零二條第一項之剝奪他人行動自由罪所得科處之
      罰金刑最高為新臺幣九千元、最低為新臺幣一千元；然依
      被告行為時之刑罰法律，即罰金罰鍰提高標準條例第一條
      前段規定之提高倍數十倍及刑法第三十三條第五款規定之
      罰金最低額一元計算，剝奪他人行動自由罪罰金刑最高額
      為銀元三千元，最低額為銀元一元，若依現行法規所定貨
      幣單位折算新臺幣條例第二條之規定換算為新臺幣，最高
      額雖與新法同為新臺幣九千元，然最低額僅為新臺幣三元
      。因此，比較修正前、後關於罰金刑之規定，自應以被告
      行為時即修正前關於科處罰金刑之法律較有利於被告。
（二）又被告行為後，修正後刑法第二十五條第二項固規定：「
      未遂犯之處罰，以有特別規定者為限，並得按既遂犯之刑
      減輕之。」，惟修正前之未遂犯處罰係依據刑法第二十六
      條：「未遂犯之處罰，得按既遂犯之刑減輕之。但其行為
      不能發生犯罪之結果，又無危險者，」，二者僅條次有所
      變更，內容並無不同，對被告而言並無有利或不利之情形
      ，因此不生新舊法比較之問題，依修正後刑法第二條第一
      項之規定，自應適用行為時法之刑法第二十六條前段論斷
      。則本件被告雖已著手非法剝奪人之行動自由行為之實施
      ，惟尚未生剝奪人行動自由之結果，其犯罪屬未遂，應依
      刑法第二十六條前段之規定，按既遂犯之刑度減輕其刑。
（三）復以，被告犯罪時之刑法第四十一條第一項前段規定：「
      犯最重本刑為五年以下有期徒刑以下之刑之罪，而受六個
      月以下有期徒刑或拘役之宣告，因身體、教育、職業、家
      庭之關係或其他正當事由，執行顯有困難者，得以一元以
      上三元以下折算一日，易科罰金。」，又被告行為時之易
      科罰金折算標準，修正前罰金罰鍰提高標準條例第二條（
      現已刪除）規定，就其原定數額提高為一百倍折算一日，
      則本件被告行為時之易科罰金折算標準，最高應以銀元三
      百元折算一日，經折算為新臺幣後，應以新臺幣九百元折
      算一日。惟九十五年七月一日修正公布施行之刑法第四十
      一條第一項前段則規定：「犯最重本刑為五年以下有期徒
      刑以下之刑之罪，而受六個月以下有期徒刑或拘役之宣告
      者，得以新臺幣一千元、二千元或三千元折算一日，易科
      罰金。」，比較修正前後之易科罰金折算標準，係以九十
      五年七月一日修正公布施行前之規定，較有利於被告，則
      依刑法第二條第一項前段從舊從輕之規定，自應適用修正
      前刑法第四十一條第一項前段之規定，定其折算標準。
（四）綜合上述各條文修正前、後之比較，揆諸前揭最高法院決
      議，及修正後刑法第二條第一項前段、但書規定之「從舊
      從輕」原則，綜其全部罪刑之比較結果，修正後刑法及刑
      法施行法之規定並非較有利於被告，本案自應一體適用被
      告行為時即修正前刑法及罰金罰鍰提高標準條例第一條前
      段、修正前罰金罰鍰提高標準條例第二條之規定，予以論
      處。
三、依刑事訴訟法第四百四十九條第一項前段、第四百五十四條
    第二項，刑法第三百零二條第三項、第一項、修正前刑法第
    二十六條前段、第四十一條第一項前段，罰金罰鍰提高標準
    條例第一條前段、修正前罰金罰鍰提高標準條例第二條，現
    行法規所定貨幣單位折算新臺幣條例第二條，逕以簡易判決
    處如主文所示之刑。
如不服本簡易判決，得於簡易判決送達之日起十日內，以書狀敘
中    華    民    國    95    年    11    月    2     日
                  臺灣臺中地方法院臺中簡易庭
                                    法  官   許金樹
以上正本證明與原本無異。
中    華    民    國    95    年    11    月    3     日
                                    書記官   王崑煜
附錄本案論罪科刑法條：
中華民國刑法第302條：
私行拘禁或以其他非法方法，剝奪人之行動自由者，處五年以下
有期徒刑、拘役或三百元以下罰金。
因而致人於死者，處無期徒刑或七年以上有期徒刑，致重傷者，
處三年以上十年以下有期徒刑。
第一項之未遂犯罰之。


司法院資訊處製作；財團法人民間司法改革基金會備份。
